【裁判字號】    89,訴,1097
【裁判日期】    891121
【裁判案由】    違反槍砲彈藥刀械管制條例
【裁判全文】
臺灣高雄地方法院刑事判決                        八十九年度訴字第一九七號
    公  訴  人  臺灣高雄地方法院檢察署檢察官
    被      告  甲○○
右被告因違反槍砲彈藥刀械管制條例案件，經檢察官提起公訴（八十九年度偵字第三
二三四號），本院判決如左：
    主  文
甲○○未經許可持有可發射子彈具有殺傷力之土造長槍，累犯，處有期徒刑壹年貳月
，併科罰金新台幣貳萬元，罰金如易服勞役，以銀元參佰元即新台幣玖佰元折算壹日
。
扣案之土造長槍壹把（槍枝管制編號0000000000號）、土造子彈（即火藥
裝填盒）拾壹個、底火壹罐、鋼珠十五罐及大鋼珠壹台斤，均沒收。
    事  實
一、甲○○曾於民國八十七年間因妨害自由案件，經本院判處有期徒刑五月確定，於
    八十七年十一月十六日易科罰金執行完畢，卻不知警惕，復於八十八年十二月間
    某日，在高雄縣六龜鄉大津村五公山林地某處，發現離本人持有以麻布袋包住具
    殺傷力之土造長槍一把、可供土製長管獵槍使用具有殺傷力之土造子彈（俗稱火
    藥裝填盒）十二個及底火一罐、鐵珠十五罐、大鋼珠一台斤，竟意圖為自己不法
    之所有侵占入己，並將之放置於上該山林地某處樹下，未經許可而持有之。嗣於
    八十九年元月三十日下午十二時四十分許，甲○○駕車搭載友人乙○○○至上址
    後，甲○○獨自下車至其藏放上述槍彈之處，取出該槍彈欲獵殺山豬時，為埋伏
    警員當場查獲，並扣得前述土造長槍一把、土造子彈十二個（經鑑驗拆解一個，
    僅餘十一個）及底火一罐、鋼珠十五罐、大鋼珠一台斤。
二、案經高雄縣警察局六龜分局移送臺灣高雄地方法院檢察署檢察官偵查起訴。
    理  由
一、右揭事實，業經被告甲○○於警偵訊中坦承不諱，嗣於本院審理時雖翻稱：扣案
    槍彈是為警查獲當日拾獲的云云。經查：據證人乙○○○於警訊時證述：被告從
    林中走出來，手中拿著一把土造獵槍，我問他該槍由何處得來，他回答說是一個
    月前在這附近拾獲的等語，嗣於本院審理時亦為相同證述（見本院八十九年十月
    十七日訊問筆錄），經核與被告於警偵訊時所為供述相符，足見扣案槍彈確係被
    告於為警查獲前一個月前拾獲無疑，被告所辯上開情詞，經核與事實相左，不足
    為採。又扣案土製獵槍（槍枝管制編號0000000000號）經送內政部警
    政署刑事警察局鑑定結果，認係金屬槍管加裝木質槍身而成之土造長槍，以打擊
    底火（藥），引爆槍管內之火藥為發射動力，機械性能良好，認具殺傷力，有該
    局八十九年二月十七日刑鑑字第一七０一二號鑑驗通知書附卷可稽；另扣案之火
    藥裝填盒經送請內政部警政署刑事警察局鑑驗結果，認其實為一枚爆裂物（土造
    子彈）重約十六公克，係以直徑一點四公分、高六點六公分、厚約零點一公分，
    底部以直徑一點三公分、厚約零點六公分之圓木片封口之塑膠管為容器，內裝黑
    色火藥約五公克後，以紙捲封口，可利用撞擊方式引爆，認具破壞性與殺傷力，
    亦有該局八十九年二月十八日刑偵五字第一七０七一號爆炸（裂）物鑑驗處理通
    知書在卷可按，嗣經本院向該局函詢是否屬槍砲彈藥刀械管制條例所稱之「彈藥
    」，經該局以八十九年六月一日刑偵五字第六三七六四號函覆謂該火藥裝填盒實
    為一枚具有破壞性與殺傷力之子彈，可供其他可發射金屬或子彈具有殺傷力之土
    製長管獵槍所使用之土造子彈。本件事證明確，被告犯行洵堪認定。
二、按扣案之槍枝係木質槍身與金屬槍管組合而成之土造長槍，有內政部警政署刑事
    警察局八十九年二月十七日刑鑑字第一七０一二號鑑驗通知書可參，是與一般制
    式獵槍有別，故非屬槍砲彈藥刀械管制條例第四條第一項第一款所稱之獵槍，而
    應屬同款所稱之其他可發射金屬具有殺傷力之槍枝；又扣案之火藥裝填盒係具有
    殺傷力之土造子彈，且可供土製長管獵槍使用，均已論述如前，是核被告所為，
    應係犯槍砲彈藥刀械管制條例第十一條第四項之未經許可持有其他可發射子彈具
    有殺傷力之槍枝罪、同條例第十二條第四項之未經許可持有子彈罪及刑法第三百
    三十七條之侵占其他離本人持有物罪。公訴人於所犯法條雖漏未援引槍砲彈藥刀
    械管制條例第十一條第四項及刑法第三百三十七條，惟此部分事實已據公訴人於
    犯罪事實欄內詳述明確，應認為已經起訴，本院自可加以審理，應予指明。被告
    以一持有行為，同時持有土造長槍及子彈，觸犯構成要件不同之罪，為想像競合
    犯，應依刑法第五十五條規定，從一重之未經許可持有其他可發射子彈具殺傷力
    之槍枝罪論處。其所犯上開侵占其他離本人持有物罪與未經許可持有其他可發射
    子彈具殺傷力之槍枝罪間，有方法結果之牽連關係，應從一重之未經許可持有其
    他可發射子彈具殺傷力之槍枝罪論處。末查被告曾於八十七年間因妨害自由案件
    ，經本院判處有期徒刑五月確定，於八十七年十一月十六日易科罰金執行完畢，
    此有臺灣高雄地方法院檢察署刑案資料查註紀錄表在卷可查，其於有期徒刑執行
    完畢後五年以內再犯本件有期徒刑以上之罪，為累犯，應加重其刑。爰審酌被告
    之素行，其持有上開槍枝係為打獵之用，並未以之作為犯罪工具，且犯後亦坦承
    犯行，深具悔意等一切情狀，量處如主文所示之刑，並就罰金刑部分諭知易服勞
    役之折算標準。又扣案之土造長槍一把（槍枝管制編號0000000000號
    、土造子彈（俗稱火藥裝填盒）十一個，經鑑定具有殺傷力，為違禁物；另扣案
    之底火一罐、鋼珠十五罐及大鋼珠一台斤，既為該槍之配件，亦為違禁物，均應
    依法沒收之。至送鑑驗之土造子彈（即火藥裝填盒）一個業經拆解，已非違禁物
    ，爰不另予宣告沒收。
三、至於槍砲彈藥刀械管制條例第十九條第一項之規定，不問對行為人有無預防矯治
    其社會危險性之必要，一律宣付強制工作三年，限制其中不具社會危險性之受處
    分人之身體、自由部分，其所採措施與所欲達成預防矯治之目的及所需程度，不
    合憲法第二十三條所定之比例原則。是犯上開條例第十九條所定之罪，不問對行
    為人有無預防矯治其社會危險性之必要，一律宣付強制工作三年之部分，應自八
    十七年十二月十八日起停止適用，業經司法院大法官會議釋字第四七一號解釋在
    案。而本件被告所持有之土造長槍一支及土製子彈，雖具有殺傷力，惟對社會之
    危害性較之制式槍枝尚屬有限，且其無進而犯罪之意，難認被告對將來社會具有
    相當之危險性，而有進一步教化、治療之必要，若宣告拘束被告自由、身體之保
    安處分，顯與比例原則有違。是本院認被告並無強制工作之必要，故不另予諭知
    被告於刑之執行完畢或赦免後，令入勞動場所，強制工作三年，併此敘明。
據上論斷，應依刑事訴訟法第二百九十九條第一項前段，槍砲彈藥刀械管制條例第十
一條第四項、第十二條第四項，刑法第十一條前段、第三百三十七條、第五十五條、
第四十二條第二項、第四十七條、第三十八條第一項第一款，罰金罰鍰提高標準條例
第一條前段、第二條，現行法規定貨幣單位折算新臺幣條例第二條，判決如主文。
中      華      民      國    八十九    年     十一     月    二十一    日
                                    臺灣高雄地方法院刑事第二庭
          法  官  黃三友
右為正本，係照原本作成，證明與原本無異。
如不服本判決，應於判決送達後十日內，向本院提出上訴狀。
                                        書記官  林介欽
中      華      民      國    八十九    年     十一     月    二十二    日
附錄本案論罪科刑法條全文
槍砲彈藥刀械管制條例第十一條第四項、第十二條第四項、刑法第三百三十七條


司法院資訊處製作；財團法人民間司法改革基金會備份。
